【裁判字號】    99,家聲,199
【裁判日期】    991130
【裁判案由】    指定會同開具財產清冊之人
【裁判全文】
臺灣苗栗地方法院民事裁定             99年度家聲字第199號
聲  請  人  黃福祥
相  對  人
即受監護宣
告人        郭黃枝萬
上列當事人間聲請指定會同開具財產清冊之人事件，本院裁定如
下：
    主    文
指定聲請人黃福祥（民國四十七年十一月十三日出生，身分證統
一編號：Ｚ000000000號）為會同開具相對人郭黃枝萬
（民國十一年十月七日出生，身分證統一編號：Ｚ000000
000號）財產清冊之人。
聲請程序費用新臺幣壹仟元由聲請人負擔。
    理    由
一、本件聲請意旨略以：相對人即受監護宣告人郭黃枝萬前經本
    院於民國93年12月17日以93年度禁字第55號民事裁定宣告為
    禁治產人，並由其配偶郭七妹擔任監護人，嗣因郭七妹於94
    年2 月12日死亡，而經本院於97年8 月5 日以97年度監字第
    44號民事裁定改由相對人之三男黃福龍擔任相對人之監護人
    在案。惟因未指定會同開具相對人財產清冊之人，致無法辦
    理相對人不動產之合併、分割及共有物分割登記事宜，爰聲
    請指定聲請人即相對人之次男黃福祥為會同開具相對人財產
    清冊之人等語。
二、按民法總則中華民國97年5 月2 日修正之條文施行前，已為
    禁治產宣告者，視為已為監護宣告，並於修正施行後，適用
    修正後之規定。民法規定之禁治產或禁治產人，自民法總則
    中華民國97年5 月2 日修正之條文施行後，一律改稱為監護
    或受監護宣告之人，民法總則施行法第4 條第2 項、第4 條
    之1 分別定有明文。查相對人郭黃枝萬於93年12月17日經法
    院宣告禁治產，有聲請人提出之戶籍謄本1 份為證，並經本
    院依職權調取93年度禁字第55號宣告禁治產卷宗1 宗核閱無
    誤，而民法總則97年5 月2 日修正之條文，已於98年11月23
    日施行，故相對人應視為已受監護宣告，合先敘明。次按法
    院為監護之宣告時，應依職權就配偶、四親等內之親屬、最
    近一年有同居事實之其他親屬、主管機關、社會福利機構或
    其他適當之人選定一人或數人為監護人，並同時指定會同開
    具財產清冊之人。法院為前項選定及指定前，得命主管機關
    或社會福利機構進行訪視，提出調查報告及建議。監護之聲
    請人或利害關係人亦得提出相關資料或證據，供法院斟酌，
    修正後之民法第1111條亦有明文規定。
三、經查，聲請人主張相對人即受監護宣告人郭黃枝萬前經本院
    於93年12月17日以93年度禁字第55號民事裁定宣告為禁治產
    人，並由其配偶郭七妹擔任監護人，嗣因郭七妹於94年2 月
    12日死亡，而經本院於97年8 月5 日以97年度監字第44號民
    事裁定改由相對人之三男黃福龍擔任相對人之監護人在案，
    惟未選定會同開具相對人財產清冊之人之事實，業據其提出
    戶籍謄本為證，並經本院依職權調閱前開卷宗核閱無誤，自
    堪信為真實。本院審酌相對人之配偶已死亡，而聲請人為相
    對人之次男，其有意願擔任會同開具相對人財產清冊之人，
    並經相對人之全體子女開會表決一致同意，有聲請人提出之
    親屬會議紀錄、相對人之親屬系統表、財產清冊暨全國財產
    稅總歸戶財產查詢清單等件為證，足認由其擔任會同開具相
    對人財產清冊之人，應可善盡保護相對人權益之責任，故本
    件聲請於法並無不合，爰依前揭規定，指定聲請人為會同開
    具相對人財產清冊之人。
四、依非訟事件法第21條第1 項前段，裁定如主文。
中    華    民    國    99   年     11    月    30    日
                  家事法庭   法  官  曾明玉
以上正本係照原本作成。
如不服本裁定，應於送達後十日內向本院提出抗告狀，並繳納抗
告費新臺幣壹仟元。
                             書記官  黃惠雯
中    華    民    國    99    年    11    月    30    日

司法院資訊處製作；財團法人民間司法改革基金會備份。
